臺北高等行政法院判決
                                       99年度簡字第472號
原      告　張含淳
送達代收人　鄒旭珍
被      告　臺北市政府
代　表　人　郝龍斌（市長）住同上
上列當事人間就業服務法事件，原告不服行政院勞工委員會中華
民國99年5月11日勞訴字第0980036387號訴願決定，提起行政訴
訟，本院判決如下：
    主  文
原告之訴駁回。
訴訟費用由原告負擔。
　　事實及理由
一、程序事項：
  (一)按司法院於92年9月17日以（92）院台廳行一字第23681號令
    ，略以依行政訴訟法第229條第2項之規定，將同條第1項之
    簡易案件金額（價額）提高為新台幣（下同）20萬元，並於
    93年1月1日實施；嗣依99年1月13日修正公布，同年5月1日
    施行之行政訴訟法第229條第1項規定，簡易案件金額（價額
    ）提高為40萬元。
  (二)經查本件原告係因不服被告於98年11月18日以府勞二字第
    09839531400號裁處書（以下簡稱原處分）課處其罰鍰
    60,000元而涉訟，其爭執標的之金額為60,000元，依行政訴
    訟法第229條第1項第2款規定，應依簡易訴訟程序進行之，
    併依行政訴訟法第233條第1項規定，不經言詞辯論而為判決
    ，合先敘明。
二、事實概要：緣原告所聘僱訴外人外國菲律賓籍家庭看護工
    ANDRES EVANGELINE BERBANO（以下簡稱A君，護照號碼：
    QQ0000000）之聘僱許可期間為94年4月9日至97年4月9日止
    ，嗣A君於97年3月27日發生連續曠職3日失去聯繫之情事，
    經行政院勞工委員會（以下簡稱勞委會）廢止其聘僱許可在
    案。惟查原告於上開聘僱許可期間，自A君工資中代扣稅金
    10,450元【第2年：（950元×11月＝10,450元）】、代扣存
    款46,000元【（第2年：2,000元×12月）＋（第3年：2,000
    元×11月）＝46,000元】，共計代扣56,450元；另原告尚未
    給付A君連續曠職3日失去聯繫當月之薪資，未將工資全額直
    接給付A君，違反就業服務法第57條第9款暨雇主聘僱外國人
    許可及管理辦法第43條第4項規定，經被告審查屬實，乃依
    就業服務法第67條第1項規定，以原處分處原告罰鍰60,000
    元。原告不服，提起訴願，亦遭決定駁回，遂向本院提起行
    政訴訟。
三、本件原告主張：
  (一)原告並未違反就業服務法第57條第9款之規定，每月均以全
    額現金給付A君薪資，再依A君簽署委託書之內容，予以執行
    ；且於A君在臺工作6年中，除第6年外，每年領取完稅證明
    後，均主動歸還，絕無惡意強制代扣。
  (二)按就業服務法第46條規定，雇主依第1項第8款至第10款所聘
    僱之外國人，其勞動契約依勞動基準法有關定期契約之規定
    辦理。原告與A君簽訂之監護工契約第7.5條亦明載原告於外
    勞脫逃時得主張之權益。原告於98年10月13日至臺北市政府
    勞工局外勞中心（以下簡稱被告勞工局外勞中心）接受訪談
    時，即清楚表明願歸還稅金及脫逃當月薪資，但A君須同時
    歸還其脫逃當日向原告母親預借寄送行李之費用7,500元，
    實與被告裁處書中之敘述及事實不符。
  (三)本件A君係因竊盜案件於桃園遭查獲，並經臺灣士林地方法
    院（以下簡稱士林地院）刑事判決有罪在案，而由桃園專勤
    隊轉至宜蘭靖廬收容，斯時，天主教外勞關懷小組之員工要
    求原告檢附A君之薪資資料，因原告質疑該機構未具公權力
    ，而予以回絕，嗣原告即接獲被告勞工局外勞中心陳佳昀小
    姐之電話，指原告遭人檢舉，而要求原告提供資料比對，經
    原告詢問後始知被告勞工局外勞中心雙語人員培納德接受天
    主教外勞關懷小組之私人請託，得悉原告之個人資料，由天
    主教外勞關懷小組先行與原告交涉，因無法如願，遂向被告
    勞工局外勞中心檢舉。
  (四)原告所提供之資料及委託書，均由東南亞人力仲介公司提供
    給原告，若僅因財政部9l年6月4日台稅一發字第0910028471
    號函抑或勞委會91年6月27日勞職外字第0910028692號函（
    以下簡稱勞委會91年6月27日函），即解釋原告違法，將造
    成雇主無所適從。是本件監護工契約應為合法；並聲明求為
    判決撤銷訴願決定及原處分。
四、被告則以：
  (一)本件法令依據：
  1.按就業服務法第57條第9款規定：「雇主聘僱外國人不得有
    下列情事：一…。九其他違反本法或依本法所發布之命令。
    」；同法第67條第1項規定：「違反…第57條…第9款…規定
    ，處新臺幣6萬元以上30萬元以下罰鍰。」。次按雇主聘僱
    外國人許可及管理辦法第1條規定：「本辦法依就業服務法
    （以下簡稱本法）第48條第2項規定訂定之。」；同辦法第
    43條第1項、第4項分別規定：「雇主依勞動契約給付第2類
    外國人工資，應檢附印有中文及該外國人本國文字之薪資明
    細表，記載實領工資、工資計算項目、工資總額、工資給付
    方式、外國人應負擔之全民健康保險費、勞工保險費、所得
    稅、膳宿費、職工福利金、依法院或行政執行機關之扣押命
    令所扣押之金額，或依其他法律規定得自工資逕予扣除之項
    目及金額，交予該外國人收存，並自行保存5年。」、「第1
    項工資，除外國人應負擔之項目及金額外，雇主應全額以現
    金直接給付第2類外國人。但以其他方式給付者，應提供相
    關證明文件，交予外國人收存，並自行保存1份。」。
  2.又按勞委會97年3月4日勞職管字第0970504555號解釋令（以
    下簡稱勞委會97年3月4日令）：「核釋雇主聘僱外國人許可
    及管理辦法第43條第4項規定，『外國人應負擔之項目及金
    額』，指外國人應負擔之全民健康保險費、勞工保險費、所
    得稅、膳宿費外，尚包括職工福利金、依法院或行政執行機
    關之扣押命令所扣押之金額，或依其他法律規定得自工資逕
    予扣除之項目及金額。」。再勞委會91年6月27日函釋略以
    ：「…另依財政部賦稅署91年6月4日台稅一發字第
    0910028471號函規定，外籍家庭監護工或家庭幫傭之雇主尚
    非所得稅法第89條第1項第2款規定之扣繳義務人，不得按照
    薪資所得扣繳辦法及各類所得扣繳率之規定，自給付予監護
    工或幫傭之薪資中扣繳稅款。…」等語。
  (二)經查本件原告前所聘僱菲律賓籍家庭看護工A君之聘僱許可
    期間為94年4月9日至97年4月9日，嗣A君於97年3月27日發生
    連續曠職3日失去聯繫情事，並經勞委會於97年4月14日廢止
    其聘僱許可在案。惟查原告於上開聘僱A君期間自A君工資中
    計代扣稅金10,450元（第2年：950元×11月＝10,450元）、
    代扣存款46,000元【（第2年：2,000元×12月）＋（第3年
    ：2,000元×11月）＝46,000元】，共計代扣56,450元；另
    尚未給付A君連續曠職3日失去聯繫當月之薪資。雖原告98年
    10月13日認簽之被告勞工局談話紀錄述稱：「第1年每月薪
    水我只代扣外勞的健保費，…。第2年開始，每月我依照外
    勞給我的委託書代扣稅金每月新臺幣950元、代轉存新臺幣
    2,000元，但是第2年結束時，我有把當年度代扣之所得稅再
    退還給外勞，外勞有在薪資表上簽名並載明收到稅金金額。
    至於第3年代扣之稅金及代轉存這兩項費用，不是我不退還
    外勞，是因為外勞她最後逃跑了，而且最後1個月薪資也不
    是我不願意支付給外勞，因為她逃跑了所以我沒辦法支付給
    她。現在既然她逃跑了我依照我與外勞所簽訂的勞動契約（
    若乙方違約脫逃時，乙方同意甲方…有權對乙方薪資及其存
    款或款項加以沒收，以彌補因乙方背約脫逃之損失，…。）
    之規定，所以我有權利可以不還給外勞稅金及代轉存這兩項
    費用，但是我仍願意支付給外勞她最後逃跑時當月最後幾天
    的薪資。」，原告雖主張其係依據與A君簽訂之勞動契約可
    不返還其代扣之稅金及代扣之存款，惟其所為已合致上開法
    規及勞委會令釋之規定。此有勞委會98年8月31日勞職管字
    第0980510865號函（以下簡稱勞委會98年8月31日函）、原
    告98年10月13日認簽之被告所屬機關勞工局談話紀錄、被告
    勞工局98年11月2日查察結果可稽，其違法事實洵堪認定，
    尚無違誤。
  (三)原告雖為前開主張，惟查原告98年10月13日於被告勞工局認
    簽之談話紀錄述稱略以：「（外勞薪資是否全額給付？有無
    代扣任何費用？）…第1年每月薪水我兒代扣外勞的健保費
    ，因為健保費是在我帳單下支付的。另外服務費、健檢資及
    居留費用，這3項費用我都是全部支付給外勞。第2年開始，
    每月我依照外勞給我的委託書代扣稅金每月新臺幣950元、
    代轉存新臺幣2,000元，但是第2年結束時，我有把當年度代
    扣之所得稅再退還給外勞，外勞有在薪資表上簽名並載明收
    到稅金金額。至於第3年代扣之稅金及代轉存這兩項費用，
    不是我不退還外勞，是因為外勞她最後逃跑了，而且最後1
    個月薪資也不是我不願意支付給外勞，因為她逃跑了所以我
    沒辦法支付給她。現在既然她逃跑了我依照我與外勞所簽訂
    的勞動契約（若乙方違約脫逃時，乙方同意甲方…有權對乙
    方薪資及其存款或款項加以沒收，以彌補因乙方背約脫逃之
    損失，…。）之規定，所以我有權利可以不還給外勞稅金及
    代轉存這兩項費用，但是我仍願意支付給外勞她最後逃跑時
    當月最後幾天的薪資。…」。承上，原告業已坦承聘僱A君
    期間，自第2年起即按月自A君薪資中代扣稅金950元及代轉
    存2,000元，足認原告確有自A君薪資扣取上開應全額給付A
    君薪資之情事。復查外籍看護之雇主，並非所得稅法第89條
    第1項第2款規定之扣繳義務人，不得按照薪資所得扣繳辦法
    及各類所得扣繳率之規定，自給付看護工或幫傭之薪資中扣
    繳稅款。是以，原告代扣之所得稅，尚非依法得自工資中逕
    予扣除之項目及金額。原告雖主張每月依仲介公司提供之明
    細表執行，然其自A君工資中扣取之「所得稅」及「代轉存
    」，均非屬雇主聘僱外國人許可及管理辦法第43條第4項規
    定所指之「外國人應負擔之項目及金額」。
  (四)綜上所述，原告未全額以現金直接給付A君工資，違反上開
    法令及函釋規定，原告縱認其事後退還A君部分工資，亦僅
    屬事後改善行為，尚不得執為阻卻本件免責之依據，是被告
    所為處分，於法洵無不合；並聲明求為判決駁回原告之訴。
五、本院之判斷如下：
  (一)按「本法所稱主管機關：在中央為行政院勞工委員會；在直
    轄市為直轄市政府．．．。」、「中央主管機關掌理事項如
    下：一、全國性國民就業政策、法令、計畫及方案之訂定。
    ．．．」、「直轄市、縣（市）主管機關掌理事項如下：．
    ．．二、外國人在中華民國境內工作之管理及檢查。」，就
    業服務法第6條第1項、第2項第1款、第3項第2款分別定有明
    文。次按「雇主聘僱外國人不得有列情事：一、．．．。九
    、其他違反本法或依本法所發布之命令。」、「違反．．．
    第57條．．．第9款．．．規定，處新台幣6萬元以上30萬元
    以下罰鍰。」，復分別為就業服務法第57條第9款、67條第1
    項所規定。
  (二)又按勞委會基於就業服務法第48條第2項規定之授權，所訂
    定之雇主聘僱外國人許可及管理辦法，其中第1條規定：「
    本辦法依就業服務法（以下簡稱本法）第48條第2項規定訂
    定之。」，第43條第1項及第4項亦明定：「雇主依勞動契約
    給付第2類外國人工資，應檢附印有中文及該外國人本國文
    字之薪資明細表，記載實領工資、工資計算項目、工資總額
    、工資給付方式、外國人應負擔之全民健康保險費、勞工保
    險費、所得稅或膳宿費之項目及金額，交予該外國人收存，
    並自行保留1份。．．．。第1項工資，除外國人應負擔之項
    目及金額外，雇主應全額以現金直接給付第2類外國人。但
    以其他方式給付者，應提供相關證明文件，交予外國人收存
    ，並自行保存1份。」。
  (三)本件原告所聘僱之菲律賓籍家庭看護工A君，其聘僱許可期
    間為94年4月9日至97年4月9日止，因A君於97年3月27日發生
    連續曠職3日失去聯繫之情事，經勞委會廢止其聘僱許可在
    案。被告以原告於上開聘僱許可期間，自A君工資中代扣稅
    金10,450元、代扣存款46,000元，合計代扣56,450元；另原
    告未給付A君連續曠職3日失去聯繫當月之薪資，未將工資全
    額直接給付A君，有違反就業服務法第57條第9款暨雇主聘僱
    外國人許可及管理辦法第43條第4項規定為由，依就業服務
    法第67條第1項規定，以原處分裁處原告60,000元罰鍰等情
    ，有原告98年10月13日於被告勞工局認簽之談話紀錄影本附
    於原處分卷可稽，並為兩造所不爭執，自堪認為真正。是本
    件兩造之爭點厥為原告代扣所得稅及代轉存，並積欠聘僱薪
    資，是否有該當於就業服務法第57條第9款、67條第1項暨雇
    主聘僱外國人許可及管理辦法第43條第4項規定之違章情事
    。
  (四)原告雖主張其每月係依仲介公司所提供之明細表執行，並無
    任何違法之情事云云。惟查，為保障外籍勞工來台工作所得
    之權益，勞委會於依就業服務法第48條第2項規定授權所訂
    定之雇主聘僱外國人許可及管理辦法中第43條第4項明定「
    ．．．第1項工資，除外國人應負擔之項目及金額外，雇主
    『應全額』以現金直接給付第2類外國人。但以其他方式給
    付者，應提供相關證明文件，交予外國人收存，並自行保存
    1份。」。此種強制規定，要無因原告與國外仲介公司或個
    人之約定，或獲取外籍勞工之同意，或事後予以返還而得以
    排除適用，先予指明。
  (五)經查本件自原告所簽具並經驗證之「監護工契約」觀之，其
    中第三條「工作報酬」3.1工資部分，係約定「月支新台幣
    壹萬伍仟捌佰肆拾元（免費提供食宿），每月定期發給一次
    於每月月底一次發給，．．．」等字樣，核與菲律賓籍家庭
    看護工A君所簽署並經驗證之「外國人入國工作費用及工資
    切結書」所載內容大致相符，自堪認其內容屬實。第以上開
    「監護工契約」既為身為雇主之原告所簽訂，自不容諉為不
    知其上並無代扣稅金950元及代轉存2,000元等約定；是原告
    依勞動契約給付第2類外國人之工資，除外國人A君應負擔之
    項目及金額外，自應全額（即15,840元）給付該外國人A君
    ，至為灼然，所稱其每月係依仲介公司所提供之明細表執行
    云云，非惟無據，復與系爭「監護工契約」暨「外國人入國
    工作費用及工資切結書」等件所載內容迥異，自難信為實在
    。
  (六)又為避免雇主假籍名義剋扣工資，致生外籍勞工經濟地位遭
    受剝奪之爭議，勞委會早於91年6月27日函釋中明揭：「．
    ．．另依財政部賦稅署91年6月4日台稅一發字第0910028471
    號函規定，外籍家庭監護工或家庭幫傭之雇主尚非所得稅法
    第89條第1項第2款規定之扣繳義務人，不得按照薪資所得扣
    繳辦法及各類所得扣繳率之規定，自給付予監護工或幫傭之
    薪資中扣繳稅款。．．．」在案。由是，外籍家庭看護工之
    雇主，既非所得稅法第89條第1項第2款規定之扣繳義務人，
    殊不得按薪資所得扣繳辦法及各類所得扣繳率之規定，自給
    付予監護工或幫傭之薪資中扣繳稅款；故舉凡違反規定，假
    藉名目剋扣外國勞工薪資，姑不論有無書面約定為憑，亦不
    問究係在國內或國外為之，均在禁止之列，殆無疑義。
  (七)原告雖以其每月均以全額現金給付A君薪資，再依A君所簽署
    之委託書內容執行，且每年由仲介公司代行申報並領取完稅
    證明後，復主動歸還A君云云，資為其絕無惡意強制代扣之
    依據。然查原告於98年10月13日在被告所屬勞工局談話時，
    業已坦承其於聘僱A君期間，自第2年起即按月依外勞A君給
    伊之委託書，自A君薪資中代扣稅金950元及代轉存2,000元
    等情甚詳，有談話紀錄影本1份在卷足佐。且由卷附A君之外
    傭薪資明細（影本）以觀，自95年間起，A君之薪資計算，
    除載明「底薪15,840（元）」外，復增列「稅金」及「代轉
    存」2『扣除』項目，此對照94年間與95年之後之外傭薪資
    明細（影本），即足徵之。第以A君係自94年4月9日起受僱
    於原告，原告既係雇主，衡情當於每月給付之際（不管係以
    「現金給付」抑或「直接給付至外國人A君銀行帳戶」方式
    ），對其給付款項內容知之甚詳，所稱「每月均以『全額』
    現金給付」云云，顯與訪談紀錄（之陳述）及A君之外傭薪
    資明細（之記載）事實相悖，殊無足取。是原告確有自A君
    薪資中扣取稅金計10,450元、代轉存計46,000元（共代扣金
    額56,450元），而未以現金全額給付A君工資之事實，即堪
    以認定。
  (八)職是之故，本件原告代扣之稅金10,450元、代轉存46,000元
    （即自95年間起，每月代扣稅金950元及代轉存2,000元，代
    扣總額共計56,450元），既非屬依法得自菲律賓籍家庭看護
    工A君工資中逕予扣除之項目及金額，其竟違法予以代扣，
    所為違章行為自在裁處範疇內無訛。則被告以原告自A君工
    資中扣取之「稅金」及「代轉存」款項金額，均非屬雇主聘
    僱外國人許可及管理辦法第43條第4項規定所指「外國人應
    負擔之項目及金額」範圍，原告有未全額以現金直接給付A
    君工資之事實，而該當於就業服務法第57條第9款規定之違
    章情形為由，依同法第67條第1項規定裁處原告法定最低額
    罰鍰60,000元，即非無憑。
  (九)從而原告所稱其每月代扣款係依仲介公司所提供之明細表執
    行，及其於A君在臺工作6年中，除第6年外，確於每年領取
    完稅證明後，主動歸還A君系爭款項云云，縱然屬實，依前
    揭法條規定及上述法理說明，仍無礙於本件違章事實之成立
    。則被告據以處罰，於法洵屬有據。至菲律賓籍家庭看護工
    A君因竊盜案件，經士林地院刑事判決有罪在案一節，因與
    本件係屬二事，尚無法資為何有利於原告之證明，附此陳明
    。
  綜上所述，本件被告以原告違反就業服務法第57條第9款暨雇
  主聘僱外國人許可及管理辦法第43條第4項之規定為由，依就
  業服務法第67條第1項規定，裁處原告罰鍰60,000元，所為處
  分，揆諸首揭法條規定及上開說明，並無違誤，訴願決定予以
  維持，亦無不合，原告徒執前詞，訴請撤銷，為無理由，應予
  駁回。末以兩造其餘之主張及陳述等，因與本件判決結果不生
  影響，爰不予一一指駁論究；另本件依卷內資料，事證已臻明
  確，故不經言詞辯論為之，均併此述明。
據上論結，本件原告之訴為無理由，依行政訴訟法第236條、第
195條第1項後段、第98條第1項前段，判決如主文。
中　　華　　民　　國　　100　 年　　1　　 月　　21　　日
　　　　　　　　　　臺北高等行政法院第六庭
                              　　　法　官　林　育　如
上為正本係照原本作成。
本件以訴訟事件所涉及之法律見解具有原則性者為限，始得於本
判決送達後20日內向本院提出上訴狀並表明上訴理由，如已於本
判決宣示後送達前提起上訴者，應於判決送達後20日內補具上訴
理由（均按他造人數附繕本），且經最高行政法院許可後方得上
訴。
中　　華　　民　　國　　100 　年　　1 　　月　　21　　日
 　　　　　　　　　　　　　　 　　　書記官　劉　育　伶